【裁判字號】    97,抗,47
【裁判日期】    970825
【裁判案由】    拍賣抵押物
【裁判全文】
臺灣嘉義地方法院民事裁定  97年度抗字第47號
抗  告  人  乙○○
                        樓
相  對  人  嘉義縣中埔鄉農會
法定代理人  甲○○
上列抗告人因與相對人間聲請拍賣抵押物事件，對於中華民國97
年7月17日臺灣嘉義地方法院97年度司拍字第204號裁定提起抗告
，本院裁定如下：
    主  文
抗告駁回。
抗告程序費用新臺幣壹仟元由抗告人負擔。
    理  由
一、按扺押權人，於債權已屆清償期而未清償者，得聲請法院拍
    賣抵押物，就其賣得價金而受清償；民法第873條第1項定有
    定有明文。是抵押權人依此項規定聲請拍賣抵押物係屬非訟
    事件，法院所為准駁之裁定，無確定實體法上法律關係存否
    之性質，於債權及抵押權之存否無既判力，故只須其抵押權
    已經依法登記，且債權已屆清償期而未受清償，法院即應為
    准許拍賣抵押物之裁定。至於實體上法律關係有爭執之人，
    為求保護其權利，應另提起實體訴訟，以求解決。次按不動
    產所有人設定抵押權後，將不動產讓與他人者，依民法第86
    7條但書規定，其抵押權不因此而受影響，抵押權人得本於
    追及其物之效力實行抵押權。（最高法院74年臺抗字第431
    號判例參照）。
二、本件相對人主張：第三人葉坤充於民國82年9月4日，以所有
    如原裁定主文所示之不動產，為向相對人借款之擔保，設定
    新臺幣（下同）2,400,000元之本金最高限額抵押權，存續
    期間自82年9月3日起至民國112年9月3日止，債務清償日期
    各別訂明於借據內，並經登記在案。嗣第三人葉坤謨於86年
    2月3日起偕同葉坤充、葉清豐、葉耿瑞為連帶保證人，向相
    對人借款1,000,000元，詎葉坤謨未按期繳納本息，依約上
    開借款即視為全部到期，葉坤充並另於94年8月17日將抵押
    物所有權移轉登記與抗告人，有相對人提出之他項權利證明
    書、土地登記簿謄本、借據、抵押權設定契約書、其他約定
    事項等件影本可證，原法院據以准許相對人拍賣抵押物之聲
    請，即無不當。
三、抗告人抗告意旨雖略以：第三人葉坤充於82年9月9日雖向相
    對人借款新台幣2,000,000元，並以原裁定主文所示之不動
    產設定2,400,000元之抵押權，惟其於85年9月7日換單（每3
    年換一次單）時，所剩金額為1,600,000元，嗣於88年9月23
    日換單時，分為二張借據，金額分別為690,000元及800,000
    元，惟葉坤充於91年1月10日及91年3月14日就上開借款業已
    全部清償完畢，相對人亦同時將該借據退還，僅未開立清償
    證明及辦理塗銷抵押權登記；另第三人葉坤謨於86年2月3日
    以葉坤充為連帶保證人，係偽造葉坤充為連帶保證人之簽名
    （由他人代簽，非葉坤充親簽）向相對人借款1,000,000元
    ，故葉坤充並不知曉此筆1,000,000元之借款，亦無為其連
    帶保證之意思，且既葉坤充借款之債務業已清償，設定抵押
    權之原因已消滅，則理應塗銷該抵押權（抗告人雖數度口頭
    催促，惟均置若罔聞）。是本件抵押權，相對人設定抵押權
    之原因非本於葉坤謨向相對人借款而設定，況連帶保證人葉
    坤充之簽名係被偽造，相對人徒托空言葉坤充為連帶保證人
    而主張應就該借貸之1,000,000元負連帶賠償責任，繼而聲
    請拍賣抗告人名下之系爭抵押物以資受償，顯屬不當，且相
    對人於94年1月10日對葉坤充聲請發支付命令，經其異議後
    即撤回起訴，今反另聲請拍賣抗告人名下之系爭抵押物實屬
    無理等語，提出抗告。惟查，告人上開抗告意旨，皆屬實體
    上法律關係之爭執，依首開說明，應就系爭事項，另行起訴
    ，以資解決。又依相對人所提出之證明資料，該債權既已屆
    期而未受清償，則雖設定系爭抵押權之不動產業已移轉與抗
    告人，亦不影響相對人行使抵押權，相對人自得請求拍賣抵
    押物，原審之裁定應無違誤。從而，抗告意旨指摘原裁定不
    當，求予廢棄，為無理由，應予駁回。
四、據上論結，本件抗告為無理由，依非訟事件法第46條、第21
    條第2項，民事訴訟法第495條之1第1項、第449條第1項、第
    78條，裁定如主文。
中    華    民    國    97    年    8     月    25    日
                  民事第二庭    審判長法  官  黃茂宏
                                      法  官  林中如
                                      法  官  黃明展
以上正本係照原本作成。
本裁定不得再抗告。
中    華    民    國    97    年    8     月    25    日
                                      書記官  陳昭煌


司法院資訊處製作；財團法人民間司法改革基金會備份。
